---
title: "Analyse de données - Rapport"
author: "Killian Blain"
date: "2022-12-14"
output: html_document
---

## Analyse en composantes principales

# 1.

```{r}
d <- read.table("Eaux.data", header = TRUE)
d
```

# 2.

```{r}
boxplot(d$Bicarbonates)
```

On remarque une concentration autour d'environ 300 mais il y a également quelques valeurs extrêmes allant jusqu'à plus de 4000.


```{r}
boxplot(d$Sulfates)
```

On observe encore une fois une concentration de valeurs autour de 50 avec quelques valeurs extrêmes.


```{r}
boxplot(d$Chlorures)
```

Cette fois-ci, on a moins de variables extrêmes et des valeurs groupées autour de 25.


```{r}
boxplot(d$Calcium)
```

On a ici des valeurs autour de 100 et presque aucune valeur extrême.


```{r}
boxplot(d$Magnesium)
```

On a des valeurs centrées autour de 20 et quelques valeurs extrêmes.


```{r}
boxplot(d$Sodium)
```

Le graphe est dur à lire, on a l'air d'avoir majoritairement des petites valeurs (en dessous de 50) mais plusieurs valeurs très extrêmes sont présentes (plus de 1000).


# 3.

```{r}
cov(d[,-c(1,2)])
```

Sans grande surprise, les valeurs sur lesquelles on a remarqué des valeurs extrêmes possèdent des variances très élevées.

# 4.

```{r}
cor(d[,-c(1,2)])
```

Il semble exister une corrélation entre : 
- Bicarbonates et sodium
- Bicarbonates et chlorures
- Sulfates et calcium
- Chlorures et sodium
- Calcium et magnesium
- et peut-être magnesium et sulfates

# 5.

```{r}
pr <- prcomp(d[,-c(1,2)], center = TRUE, scale. = TRUE)
pr
summary(pr)
```
Il semble qu'il y ait deux composantes principales qui nous permettent de récupérer 90% de l'information.
Le paramètre center permet de décaler les valeurs afin que leurs moyennes soient 0.
Le paramètre scale permet de diviser toutes les valeurs par l'écart-type afin d'avoir des valeurs sur une plus petit échelle.


# 6.

```{r}
pca <- prcomp(d[,-c(1,2)], center = TRUE, scale. = TRUE)

df <- scale(d[,-c(1,2)], pca$center, pca$scale) %*% pca$rotation 
plot(df)
text(df, label=d$Nom)
```
Les eaux qui sortent du lot sont Hepar, Contrex, Arvie, Vichy Celestin et Vichy St-Yorre.
On pourrait aussi dire que Sanpellegrino, Vittel, Ondine, Verniere, Badoit et Salveta sortent du lot.

# 7.

```{r}
barplot(pr$sdev ^ 2, names.arg = c('PC1', 'PC2', 'PC3', 'PC4', 'PC5', 'PC6'))
par(new = TRUE)
s = cumsum((pr$sdev ^ 2) * 100 / sum(pr$sdev ^ 2))
plot(s, type = 'b', axes = FALSE)
axis(4, col = 'red')
```
On retient deux composantes car elles représentent environ 90% de l'information.

# 8.

```{r}
biplot(pr)
```
Le magnésium, les sulfates et le calcium semblent être corrélés entre eux, tout comme le bicarbonatem, le sodium et le chlorures.

# 9.

```{r}
biplot(pr, choices = 2:3)
```
On perd toute corrélation en choisissant les composantes principales 2 et 3.

```{r}
biplot(pr, choices = c(1,3))
```

Même réponse en prenant les composantes principales 1 et 3.

# 10.

```{r}
square <- pr$rotation ^ 2
rowSums(square)
quality <- rowSums(square[,1:2])
quality
```

Aucune variable n'a l'air mieux represéntée qu'une autre sur le premier plan factoriel, les valeurs sont environ toutes les mêmes.

##Partitionnement

# 1.

```{r}
d <- read.table("temperatures.csv", header=TRUE, sep = ";", row.names = 1)
d

distances <- dist(d[1:12])

```

# 2.

```{r}
cluster <- hclust(distances)
plot(cluster, main = "Cluster Dendrogram")
(dendrogram <- as.dendrogram(cluster))
(cuted <- cut(dendrogram, 21))
```

La hauteur représente la différence de températures entre les groupes.
On peut couper à la hauteur 21 pour former quatre groupes différents.